臺灣高雄地方法院民事判決　九十一年度簡上字第三○五號
　　上　訴　人　甲○○
　　被上訴人　　乙○○
右當事人間請求確認本票債權關係不存在事件，上訴人對於中華民國九十一年六月三
日本院九十一年度雄簡字第三八一號第一審判決提起上訴，本院判決如左：
    主  文
上訴駁回。
第二審訴訟費用由上訴人負擔。
    事      實
甲、上訴人方面：上訴人經合法通知，未於言詞辯論期日到庭，惟據其於準備程序聲
    明及陳述如下：
一、聲明：（一）原判決廢棄。(二)右廢棄部分，請求駁回被上訴人在第一審簡易之訴
    。
二、陳述：除與原審判決書所載相同者予以引用外，補稱：
（一）被上訴人曾主張系爭本票為偽造，又何能相信其主張系爭本票係因合夥關係所
      簽發，且上訴人並未自承：當初於民國（下同）八十七年十月十六日我們以合
      夥名義投資房地產‧‧‧等語，原審就事實顯未詳予查明。
（二）被上訴人所提出之借款契約影本係屬偽造，上訴人已提出相當之說明，原審未
      予詳查竟引為裁判之基礎顯有違誤，應命被上訴人提出該借款契約正本以實其
      說。
（三）被上訴人因對上訴人施以詐術而騙借新台幣（下同）五十萬元，經上訴人屢次
      催討無著後，因不勝其煩遂向被上訴人表示：若一個月內支付三十萬元，其餘
      算我被騙買經驗，若無兌現將告你詐欺‧‧‧等語，上訴人虛與委蛇答應而交
      付由訴外人冬麗琴簽發，發票日分別為八十八年八月二十日、八十八年九月二
      十五日、八十八年十月三十一日之支票三張以支付該借款，惟其中僅發票日為
      八十八年八月二十日之支票兌現，其餘二張支票均退票而拒絕往來，上訴人屢
      次催討無著後，遂與其他同樣受騙之被害人對被上訴人提出刑事詐欺告訴，始
      得知被上訴人有多次被告詐欺之記錄。
（四）按附停止條件之法律行為，於條件成就時，發生效力，民法第九十九條定有明
      文，上訴人對於被上訴人原積欠上訴人借款之五十七萬元，上訴人同意若被上
      訴人在一個月內支付三十萬元者，同意將該五十七萬元之借款減為三十萬元，
      此乃附停止條件之法律行為，即被上訴人須在一個月內給付上訴人三十萬元該
      五十七萬元之借款債務始完全消滅，然原審卻未予詳究，顯有違誤。
三、證據：除援用原審之立證方法，另提支票影本二紙、台灣板橋地方法院檢察署八
    十九年度偵字第一三六一四號、八十九年度偵字第二二六二六號起訴書等為證。
乙、被上訴人方面：
一、聲明：求為判決如主文所示。
二、陳述：除與原審判決書所載者相同茲予引用外，補稱：
　　八十七年十月十六日被上訴人與上訴人合夥購買不動產房屋一棟，被上訴人因見
　　房地產下跌，於同年十一月十六日要求將合夥改為借款，上訴人為求保障權益，
　　亦要求將借款人改為冬麗琴，將被上訴人改列為連帶保證人，嗣八十八年間房地
　　產持續下跌，上訴人催還借款甚緊，表明五十萬元之借款只要返還三十萬元即可
　　，其餘二十萬元自願捨棄，而該三十萬元未指明須一次清償，表示多次分期亦可
　　，因而遂由借款人冬麗琴簽發三張支票分三次清償，其中第一張支票已於八十八
　　年八月三十一日兌現，其餘二張因週轉不靈而退票，上訴人於退票後已分別向台
　　灣板橋地方法院起訴及聲請發支付命令，並已取得小額民事判決及支付命令，原
　　審判決「確認上訴人持有被上訴人所簽發如附表所示之本票，就超過二十萬元之
　　部分其票據債權不存在」並無違誤，上訴人上訴為無理由，應予駁回。
三、證據：援用原審之立證方法。
    理      由
一、本件上訴人經合法通知而未到庭，其雖具狀請假，請假原因為未充分準備及小孩
    生病，惟此尚非為不到庭之正當理由，上訴人未於言詞辯論期日到場，核無民事
    訴訟法第三百八十六條所列各款情形，爰依被上訴人之聲請，由其一造辯論而為
    判決。
二、本件被上訴人在原審起訴主張：兩造曾於八十七年十月十六日，就座落於台北縣
    土城市○○路一號九樓之房屋一棟簽訂「合約協議書」以購買該屋，雙方約定由
    上訴人支出五十萬元之現金（利息為每月一萬元），並由被上訴人交付上訴人同
    面額之本票一紙供為擔保，嗣至同年月十九日中午再行決定雙方為合夥關係或被
    上訴人向上訴人借貸五十萬元，嗣因房地產下跌，雙方決定終止合夥購屋契約，
    而將上開投資款項改為由被上訴人向上訴人借款，並以訴外人冬麗琴為借款人，
    被上訴人為連帶保證人，另行與上訴人簽訂「借款契約書兼作借據」約定，再由
    被上訴人將上開之五十萬元借款加計七萬元利息後，另行簽發五十七萬元之本票
    一紙交付上訴人，並將原五十萬元之本票作廢。嗣至八十八年間因房地產持續下
    跌，兩造另行協議由被上訴人償還三十萬元即可，上訴人願捨棄其餘二十萬元，
    並由訴外人冬麗琴簽發面額各為十萬元之支票三紙，由被上訴人交付上訴人，其
    中一張支票已兌現，其餘二張因週轉不靈而退票，是被上訴人僅積欠上訴人二十
    萬元，然上訴人竟仍持系爭面額五十七萬元之本票一紙，向台灣板橋地方法院聲
    請准許強制執行裁定，並經該院於八十九年一月十七日以八十九年度票字第三七
    Ｏ號裁定准許強制執行在案，為此乃訴請確認系爭本票之債權就超過二十萬元之
    部分不存在等語。上訴人則以：伊願將系爭對被上訴人本票五十七萬元債權減為
    三十萬元乃附有條件，即被上訴人須一次給付三十萬元該筆債務始消滅，惟被上
    訴人所交付之三張支票僅兌現一張面額十萬元之支票，未履行須一次給付三十萬
    元之約定，條件未成就，因而系爭本票五十七萬元債權仍存在等語，資為抗辯。
三、被上訴人主張上訴人曾與其簽訂「合約協議書」購買不動產房屋一棟，雙方約定
    由上訴人支出五十萬元之現金，並由被上訴人交付上訴人同面額之本票一紙供為
    擔保，嗣因房地產下跌，雙方決定終止合夥購屋契約，而將上開投資款項五十萬
    元改為由被上訴人向上訴人借款五十萬元，並以訴外人冬麗琴為借款人，被上訴
    人為連帶保證人，另行與上訴人簽訂「借款契約書兼作借據」約定，再由被上訴
    人將上開之五十萬元借款加計七萬元利息後，另行簽發五十七萬元之本票一紙交
    付上訴人，並將原五十萬元之本票作廢等之事實，業據被上訴人提出合約協議書
    、借款契約影本、小額民事判決、支付命令、支票影本等為證，且為上訴人所不
    爭執。是兩造之爭執要點厥為：兩造是否有約定被上訴人須一次給付上訴人三十
    萬元，該本票五十七萬元之債務始消滅？抑或兩造已同意將系爭本票五十七萬元
    之債務減為三十萬元，此三十萬元一次給付或分期給付皆無不可？
（一）按依民事訴訟法第二百七十七條前段規定，當事人主張有利於己之事實者，就
      其事實有舉證之責任。次按各當事人就其所主張有利於己之事實，均應負舉證
      之責，故一方已有適當之證明者，相對人欲否認其主張，即不得不更舉反證。
      又原告對於自己主張之事實已盡證明之責後，被告對其主張，如抗辯其不實並
      提出反對之主張者，則被告對其反對之主張，亦應負證明之責，此為舉證責任
      分擔之原則。再原告於起訴原因已有相當之證明，而被告於抗辯事實並無確實
      證明方法，僅以空言爭執者，當然認定其抗辯事實之非真正，而應為被告不利
      益之裁判。最高法院迭著有十九年上字二三四五號判例、十八年上字一六七九
      號判例及十八年上字二八五五號判例可資參照。
（二）經查：上訴人主張被上訴人於原審先主張系爭本票係屬偽造，嗣又改口稱系爭
      本票係因合夥關係所簽發，其先後翻異其詞焉能採信，並其所提出之借款契約
      影本係被上訴人所偽造乙節，上訴人均未提出任何證據以實其說，且該借款契
      約書係由上訴人親自在該契約書之下方蓋上其私章，並蓋有「本影本與正本相
      符若有不實願負法律責任」等字，此為上訴人所自為，亦為上訴人所不否認，
      是上訴人主張該借款契約係屬被上訴人所偽造，為無理由，顯不可採。
（三）復上訴人主張其並未於原審自承當時曾與被上訴人簽訂合約協議書合夥投資房
      地產等情，然上訴人確實於原審自承稱：「當初於八十七年十月十六日我們以
      合夥名義投資房地產，我提供五十萬元的現金給原告，原告則開了五十萬元的
      支票給我，後來支票未兌現，原告就改用五十七萬元的本票跟我換票，後來我
      們有協議如果原告拿出三十萬元給我，我們的債務就一筆勾消，所以由原告以
      第三人名義開了三張面額各十萬元之支票給我，其中一張有兌現，惟原告尚欠
      我二十萬元，故系爭本票債權仍存在」等語，此有本院高雄簡易庭九十一年五
      月二十日言詞辯論筆錄附於原審卷可稽，是上訴人未與被上訴人合夥投資房地
      產之主張，尚非真實，洵無足採。
（四）又按和解契約經雙方合意即已合法成立，兩造當事人均應受該契約之拘束，縱
      使一造因而受不利益之結果，亦不得事後翻異，更就和解前之法律關係再行主
      張。查本件兩造間本票五十七萬元借款金額，業經雙方合意之和解契約約定改
      為三十萬元，即被上訴人只要給付上訴人三十萬元，該系爭本票五十七萬元債
      權債務即行消滅。至於是否附有三十萬元須否一次給付完畢雙方債務始歸消滅
      之停止條件，觀諸雙方所訂和解約定書內容，對此條件並未約定，亦即該和解
      契約並未如上訴人所主張係附有被上訴人須一次給付三十萬元予上訴人，此本
      票五十七萬元之債權債務始消滅之停止條件，被上訴人復否認雙方有該條件之
      約定，況該和解契約果若如上訴人所言係附有須一次給付完畢之停止條件者，
      則上訴人大可要求被上訴人交付一張三十萬元之支票，為何還願意接受被上訴
      人所交付由第三人簽發面額各為十萬元，發票日分別為八十八年八月、九月、
      十月不同日期之支票三張？再參以上訴人在本院審理詢問若有口頭約定一次給
      付，為何你會接受三個月開三張票，上訴人亦自承：我當時心想只要拿到錢就
      好了等語（參本院九十一年九月三十日準備程序筆錄），可知當初和解契約只
      約定將兩造間五十七萬元之債權減為三十萬元，並未附有上開停止條件，至為
      灼然，是上訴人之上訴理由，仍屬無據，不足為採。
（五）縱上所述，上訴人既無法舉證證明其於和解契約約定被上訴人須一次給付三十
      萬元完畢，系爭面額五十七萬元之本票債權債務始歸於消滅。本件上訴人既已
      將超過三十萬元部分之債權拋棄，就三十萬元債權部分又自被上訴人處受償十
      萬元，對被上訴人自僅餘二十萬元之債權尚未清償，被上訴人依上所述請求確
      認上訴人所持之系爭本票，就超過二十萬元之部分本票債權不存在，洵屬有據
      ，上訴意旨，猶執陳詞，指摘原判決不當，求予廢棄，顯無理由，應予駁回。
四、兩造其餘攻擊防禦方法，核與前開認定不生影響，爰不加以一一審究，附此敘明
    。
五、據上論結，本件上訴為無理由，依民事訴訟法第四百三十六條之一第三項、第四
    百四十九條第一項、第四百六十三條、第三百八十五條第一項、第七十八條，判
    決如主文。
中　　　華　　　民　　　國　　九十一　　年　　　十二　　月　　二十三　　日
                              臺灣高雄地方法院民事第一庭
　　　　　　　　　　　　　　　　　　　審判長法官　楊富強
　　　　　　　　　　　　　　　　　　　法　　　官　李昭彥
　　　　　　　　　　　　　　　　　　　法　　　官　陳樹村
右為正本，係照原本作成。
本判決不得上訴。
中　　　華　　　民　　　國　　九十一　　年　　　十二　　月　　二十三　　日
　　　　　　　　　　　　　　　　　　　　書　記　官　王壹理
┌─────────────────────────────────────────────────┐
│附表：　　　　　　　　　　　　　　　　　　　　　　　　　　　　　　　　　　　　　　　　　　　　    │
├─────┬─────────┬───────┬─────────┬─────────┬─────┤
│發  票  人│  發  票  日  期  │  面     額   │  票  據  號  碼  │  到  期  日      │備    註  │
├─────┼─────────┼───────┼─────────┼─────────┼─────┤
│  乙○○  │ 八十八年六月三日 │  五十七萬元  │  三六一五八六    │八十八年十二月三日│          │
└─────┴─────────┴───────┴─────────┴─────────┴─────┘
右為正本係照原本作成。
本判決不得上訴。
中　　　華　　　民　　　國　　九十一　　年　　 十二　　 月　　二十四　　日
~B法院書記官　王壹理
